臺灣高等法院刑事裁定
110年度毒抗字第530號
抗  告  人 
即  被  告  歐美女


上列抗告人即被告因違反毒品危害防制條例案件，不服臺灣士林
地方法院110年度毒聲字第203號，中華民國110年3月15日裁定（
聲請案號：臺灣士林地方檢察署109年度聲觀字第176號），提起
抗告，本院裁定如下：
    主  文
原裁定撤銷。
檢察官之聲請駁回。
    理  由
一、原裁定意旨略以：抗告人即被告歐美女（下稱被告）於民國
    109年9月27日上午10時12分採尿時起回溯96小時內某時，在
    新北市○○區○○路000號後方鐵皮屋內，以將甲基安非他命置
    於吸食器內點火燒烤，再吸食其所生煙霧之方式，施用甲基
    安非他命1次之事實，業經被告在偵查中坦承屬實，且其為
    警查獲後所採集之尿液檢體經送驗結果，確呈安非他命、甲
    基安非他命陽性反應，亦有台灣檢驗科技股份有限公司109
    年10月14日濫用藥物檢驗報告（尿液檢體編號M0000000號）
    暨所附新北市政府警察局受採集尿液檢體人姓名及檢體編號
    對照表、現場勘察採證同意書各1份在卷可稽，可堪認定；
    再者，被告前曾於96年間因施用第二級毒品，經法院裁定送
    觀察、勒戒後，認無繼續施用毒品之傾向，96年8月3日釋放
    出所，並由臺灣士林地方檢察署檢察官以96年度毒偵字第36
    5號為不起訴處分確定，時至107年間又再因施用第二級毒品
    ，經臺灣臺北地方檢察署（下稱臺北地檢署）檢察官以108
    年度毒偵字第270號為附命完成戒癮治療之緩起訴處分確定
    ，緩起訴期間自108年5月20日起至110年5月19日止（原裁定
    誤為自108年5月20日起至110年1月19日止），期間被告雖再
    犯本件施用第二級毒品犯行，惟仍於110年1月19日完成前述
    戒癮治療結案（原裁定另誤載該緩起訴處分亦未遭撤銷而確
    定）等情，則有本院被告前案紀錄表在卷可憑。被告在96年
    間接受觀察、勒戒執行完畢釋放後，迄109年9月27日採尿前
    4日內某時再犯本件施用第二級毒品犯行止，未曾再因施用
    毒品受觀察勒戒或強制戒治等醫療處遇，期間雖亦曾因施用
    第二級毒品，經檢察官為附命完成戒癮治療之緩起訴處分，
    然斯時該次戒癮治療仍未結束等情，均如前述，準此，即便
    戒癮治療可以視為代替性之「觀察勒戒或強制戒治」等醫療
    處遇（毒品危害防制條例第24條第1項參照），然亦應待該
    次戒癮治療確實完成後，始能認為已經等同於觀察勒戒或強
    制戒治執行完畢，換言之，被告在犯本件施用第二級毒品犯
    行時，上開戒癮治療既尚未完成，即無所謂事實上等同於觀
    察勒戒「執行完畢」可言，從而，自應認被告在犯本件施用
    第二級毒品犯行時，距離其前次即96年8月3日觀察勒戒執行
    完畢釋放後，已逾3年，依上說明，本件被告施用毒品，自
    應令入勒戒處所施以觀察、勒戒，本件檢察官之聲請核無不
    當，應予准許，爰依毒品危害防制條例第20條第1項、第3項
    規定，裁定應送勒戒處所觀察、勒戒等語。
二、抗告意旨略以：被告有2個兒子現在都在新店勒戒中，剩被
    告一人照顧外孫女，若令被告入勒戒處所，將無人可照顧外
    孫女，為避免再造一破碎支離之家庭，請撤銷原裁定，令被
    告有重新之機緣云云。
三、按犯毒品危害防制條例第10條之罪者，檢察官應聲請法院裁
    定，令被告入勒戒處所觀察、勒戒，其期間不得逾2月，毒
    品危害防制條例第20條第1項定有明文。次按毒品危害防制
    條例對於進入司法程序之戒癮治療方式，係採取「觀察、勒
    戒或強制戒治」及「附命完成戒癮治療之緩起訴處分」（下
    稱「附命緩起訴」）雙軌制，其目的同在給予施用毒品者戒
    毒自新機會。是以，被告既同意參加「戒癮治療」，並由檢
    察官採行「附命緩起訴」方式，且完成「附命緩起訴」所採
    用之戒癮治療完畢，自毋庸復行採取「觀察、勒戒或強制戒
    治」方式，重啟戒除毒癮以代替刑罰之處遇程序。是被告如
    完成「附命緩起訴」之戒癮治療，事實上已接受等同「觀察
    、勒戒或強制戒治」執行完畢釋放之處遇，如於「3年」內
    ，再犯施用第一級或第二級毒品罪，顯現其再犯率甚高，原
    規劃之「附命緩起訴」完成戒癮治療制度功能無法發揮成效
    ，已無再次接受「觀察、勒戒或強制戒治」處遇之必要，自
    應依該條例第23條第2項規定之相同法理，逕行追訴，而無
    再依該條例第20條第1項重行聲請觀察、勒戒或強制戒治之
    必要。又被告施用第一級或第二級毒品罪，經裁定觀察、勒
    戒或強制戒治程序者，係以「觀察、勒戒或強制戒治」執行
    完畢釋放後，起算上開再犯之期間，則被告係經「附命緩起
    訴」，依同一法理，應以經「附命緩起訴」並完成戒癮治療
    後，而非以「附命緩起訴」確定之日，起算該再犯之期間（
    最高法院109年度台非字第76號判決意旨參照）。準此，倘
    被告完成「附命緩起訴」之戒癮治療，應認事實上接受等同
    「觀察、勒戒或強制戒治」執行完畢釋放之處遇。
四、經查：
　㈠被告前因犯施用第二級毒品案件，經臺北地檢署檢察官以108
    年度毒偵字第270號為附命完成戒癮治療之緩起訴處分確定
    ，其戒癮治療於110年1月19日履行完成結案等情，有本院被
    告前案紀錄表在卷可憑。被告既就其所為上開施用毒品犯行
    選擇「觀察、勒戒」以外之「緩起訴之戒癮治療」模式，並
    已於110年1月19日履行戒癮治療完成，應認被告事實上已接
    受等同「觀察、勒戒」執行完畢釋放之處遇，無論前開緩起
    訴處分嗣後是否會因其他因素而撤銷，其已完成之戒癮治療
    均不會因此受影響，合先敘明。
　㈡又被告犯本案施用毒品罪之時間為109年9月27日，係在其前
    開附命完成戒癮治療之緩起訴處分所採用之戒癮治療實際完
    成前，自應為該戒癮處遇效力所及，檢察官不應再行聲請觀
    察、勒戒。
　㈢原審以被告在犯本件施用第二級毒品犯行時，上開戒癮治療
    既尚未完成，即無所謂事實上等同於觀察勒戒「執行完畢」
    可言，應認被告在犯本件施用第二級毒品犯行時，距離其前
    次即96年8月3日觀察勒戒執行完畢釋放後，已逾3年，因而
    准予檢察官之聲請，即有未洽。抗告意旨雖未就此指摘，然
    原裁定既有可議之處，自屬難以維持，應由本院予以撤銷。
    又因本件聲請之瑕疵已無從補正，為免發回原審重新裁定徒
    增司法資源之浪費，爰由本院自為裁定如主文第2項所示。
據上論斷，應依刑事訴訟法第413條，裁定如主文。
中　　華　　民　　國　　110 　年　　4 　　月　　16　　日
　　　　　　　  　刑事第二十三庭審判長法　官  許永煌
　　　　　　　　　　　　　　　　　    法　官  黃美文
　　　　　　　　　　　　　　　　　    法　官  雷淑雯
以上正本證明與原本無異。
不得再抗告。
                                      書記官  林立柏
中　　華　　民　　國　　110 　年　　4 　　月　　20　　日